臺灣臺北地方法院小額民事判決
111年度北國小字第1號
原      告  童義宏  
被      告  國立台灣大學

法定代理人  管中閔  
訴訟代理人  陳琬渝律師
            董彥苹律師
            嚴紹瑜律師
上列當事人間請求國家賠償事件，經本院於中華民國111年3月17
日言詞辯論終結，判決如下：
    主  文
原告之訴駁回。
訴訟費用新臺幣1,000元由原告負擔。
    事實及理由要領
壹、程序方面
    按依國家賠償法請求損害賠償時，應先以書面向賠償義務機
    關請求之；賠償義務機關對於前項請求，應即與請求權人協
    議；賠償義務機關拒絕賠償，或自提出請求之日起逾30日不
    開始協議，或自開始協議之日起逾60日協議不成立時，請求
    權人得提起損害賠償之訴，國家賠償法第10條、第11條第1
    項分別定有明文。原告主張被告應依國家賠償法第2條第2項
    、第3條第1項規定負國家賠償責任，於110年9月15日以電子
    郵件向被告陳情，經被告以電子郵件回覆表示拒絕賠償（本
    院卷第17頁），原告另於同年10月18日以新增事實為由要求
    書面回覆，及於同年11月12日以書面向被告提出國家賠償請
    求，惟皆未獲回應（本院卷第39頁、第31-33頁），是原告
    起訴之前已履行法定之書面先行協議程序，合先敘明。　　
    　
貳、實體方面
一、原告主張：原告所有車牌號碼000-0000自用小客車（下稱系
    爭車輛），於民國（下同）110年9月11日晚上18時許，停放
    在臺北市○○區○○街00巷0號左前方9號停車格，原告於同日20
    時取車時，發現停車位正上方路樹（下稱系爭樹木）樹枝掉
    落，致系爭車輛受損。原告停車當時適逢中央氣象局發布陸
    上颱風警報，依據中央氣象局官方網站資料顯示，臺北地區
    於當日18時、19時及20時風速各測得為5.4、6.1及4.0公尺
    、縱最大陣風每秒經測不過為15.4、16.8及16.8公尺 ，另
    依該局發布蒲福風級情形，原告停車時間之風速對照為3至7
    級風，經查中央氣象局官網敘述「3級風為微風，情狀為樹
    葉及小枝搖動不息，旌旗飄展」，縱最高「7級風為疾風，
    情狀亦為全樹搖動，逆風行走感困難」，系爭車輛受損實際
    現場風速，皆未及該局所指「8級風為大風，情狀為小樹枝
    被吹折，歩行不能前進」，況毁損系爭車輛之樹枝，目視至
    少達200公分以上，依中央氣象局官方數據及該局參照資料
    顯示，原告停車為下午18時至20時之間，並未有風雨外力足
    以致使正常樹枝折斷。又擊毀系爭車輛之樹枝，其樹根部、
    樹鬚部原應植於臺北市○○街00號圍牆之内，卻明顯早因缺乏
    完善之維護管理，致使該樹成長方向並不受控制，於該整排
    植樹中，唯一攀爬橫生於台北市○○街00號圍牆兩面，恣意生
    長，是以該管理缺失致使樹枝掉落以致系爭車輛受損之主要
    原因，樹枝掉落當時，雖已有颱風預警，惟原告停車24小時
    前，與停車2小時期間，主觀上並未見風雨，客觀上亦未達
    中央氣象局所指有樹枝傾倒可能之情狀，實難言風雨吹襲與
    樹枝折斷有相當因果關係，系爭車輛受損，並非是因天災所
    造成，亦即所謂「不可抗力」之情形。被告修復系爭車輛支
    出新臺幣（下同）38,258元、租賃同級車款費用28,000元，
    並請求被告賠償精神慰撫金20,000元。爰依國家賠償法第2
    條第2項、第3條第1項之規定提起本件訴訟，並聲明：被告
    應給付原告86,258元。
二、被告則以：原告所提證號2照片僅有一名男子手持樹枝、證
    號4照片僅有疑似系爭車輛局部影像、證號3照片更完全無法
    辨識照片中之影像，實難僅以該照片遽認原告上述事件發生
    經過為真。縱原告所述為真，當日為璨樹颱風侵台，中央氣
    象局於110年9月11日下午針對全臺各地區均發布陸上颱風警
    報，且當日晚間最大陣風已達疾風程度，縱有樹枝掉落亦屬
    不可抗力因素，被告就該樹木之養護已有委請廠商定期巡視
    管理，最近一次巡視日期為110年8月13日，均未見異常，既
    已定期針對所管之樹木定期養護，難認被告就公有公共設施
    之設置或管理有欠缺，故原告請求被告賠償因颱風天樹枝掉
    落壓毀系爭車輛所受損害，應為無理由。又原告就系爭車輛
    受損事件，請求賠償86,258元，然原告均未提出實際支出憑
    證（如統一發票）、相關就醫紀錄或診斷證明以實其說，且
    原告所提證物均不能證明其所請求損害賠償等語置辯，並聲
    明：原告之訴駁回。
三、得心證之理由：
 ㈠按公有公共設施因設置或管理有欠缺，致人民生命、身體或財
   產受損害者，國家應負損害賠償責任，國家賠償法第3 條第1
   項固定有明文。惟所謂公共設施之設置有欠缺，係指公共設
   施建造之初，即存有瑕疵而言；管理有欠缺者，係指公共設
   施建造後未妥善保管，怠為修護致該物發生瑕疵而言。又人
   民依上開規定請求國家賠償時，尚須人民之生命、身體或財
   產所受之損害，與公有公共設施之設置或管理之欠缺，具有
   相當因果關係，始足當之。亦即在公有公共設施之設置或管
   理有欠缺之情況下，依客觀之觀察，通常會發生損害者，即
   為有因果關係，如必不生該等損害或通常亦不生該等損害者
   ，則不具有因果關係（最高法院95年度臺上字第923號判決意
   旨參照）。次按公務員於執行職務行使公權力時，因故意或
   過失不法侵害人民自由或權利者，國家應負損害賠償責任，
   國家賠償法第2條第2項前段定有明文。是因公務員之違法有
   責行為而生之國家賠償責任，其要件包括：一、行為人須為
   公務員。二、須為執行職務行使公權力之行為。三、須行為
   係屬不法。四、須行為人有故意或過失。五、須人民之自由
   或權利受到侵害。六、不法之行為與損害之發生間須有相當
   因果關係。本件原告主張被告未善盡管理維護之責，致系爭
   車輛造成損害，受有修理費用所生之損害一節，依前揭說明
   ，應由原告就系爭樹木管理之欠缺及該管理之欠缺與損害間
   有相當因果關係負舉證之責。
 ㈡經查，經本院當庭播放18張照片電子檔（本院卷第85頁至102
   頁），依原告指明系爭車輛毀損部分為副駕駛座上方（本院
   卷第88至90頁），第88頁照片所呈確有部分毀損痕跡，但不
   甚清楚；第89頁照片則無法看出毀損痕跡等情，有勘驗筆錄1
   份在卷可稽（本院卷第82頁）。是自原告所舉證之相片及電
   子檔所示，系爭車輛縱有部分毀損痕跡，然因不甚清楚，以
   致無法判斷係何外力所導致之損害。另原告所提證號2照片僅
   有一名男子手持樹枝、證號4照片僅有疑似系爭車輛之局部影
   像，尚且無法辨識車號、證號3照片亦完全無法辨識照片中之
   影像（本院卷第13-15頁），均難僅以該照片遽認原告主張為
   真。且於本件事故發生前，被告亦已商請廠商至事故發生處
   之福州街26號進行喬木修剪工作等情，有會勘記錄、派工單
   及施工紀錄表等件為證（見本院卷第69至78頁），觀諸上開
   事證，並無原告所稱未管理系爭樹木之狀況亦無管理欠缺之
   情形。又依據中央氣象局資料顯示，110年9月11日晚間18時
   及19時臺北地區最大瞬間風速分別為15.4m/s及16.8m/s (本
   院卷第65頁），為7級風已接近蒲福風級表疾風等級（本院卷
   第67頁），會有全樹、搖動迎風步行有阻力等情，有氣象資
   料及臺灣颱風資訊中心蒲氏風力級數資訊1份在卷可查（本院
   卷第65-67頁），故在疾風侵襲下，樹枝本即有高度可能無法
   承受風力而傾倒或折斷掉落之情形存在，縱原告主張系爭樹
   木之樹枝掉落致系爭車輛受有損害乙節為真，亦係因颱風所
   挾帶之強風吹襲所導致，自屬不可抗力之因素所造成，而非
   設置或管理有欠缺，亦無故意或過失不法侵害人民之權利等
   情，應可認定。原告主張，自非可採。
四、綜上，原告並未舉證證明被告就系爭樹木管理之欠缺與其所
    受損害間有相當因果關係，亦無公務員執行職務有何故意或
    過失不法侵害人民之權利可言。從而，其依國家賠償法第2
    條第2項、第3條第1項之規定，請求被告給付86,258元，為
    無理由，應予駁回。
五、本件事證已臻明確，兩造其餘攻擊防禦方法及證據，核與判
    決之結果，不生影響，爰不一一論列，併此敘明。
六、本件訴訟費用額，依後附計算書確定如主文所示金額。
中　　華　　民　　國　　111 　年　　3 　　月　　31　　日
                  臺北簡易庭
                          法  官　黃莉莉
以上正本證明與原本無異。
如不服本判決，須以違背法令為理由，於判決送達後20日內向本
庭（臺北市○○區○○○路0段000巷0號）提出上訴狀。（須按
他造當事人之人數附繕本）。如委任律師提起上訴者，應一併繳
納上訴審裁判費。
中　　華　　民　　國　　111 　年　　3 　　月　　31　　日
　　　　　　　　　　      書記官　黃慧怡
計　算　書
項　　　　目　　          金　額（新臺幣）　　   備註
第一審裁判費              1,000元
合　　　　計　          　1,000元
附錄：
一、民事訴訟法第436條之24第2項：　　
　　對於小額程序之第一審裁判上訴或抗告，非以其違背法令為
    理由，不得為之。
二、民事訴訟法第436條之25：　　
　　上訴狀內應記載上訴理由，表明下列各款事項：
    ㈠原判決所違背之法令及其具體內容。
    ㈡依訴訟資料可認為原判決有違背法令之具體事實。